臺灣高等法院刑事判決　　　　　　　　　　　　　九十一年度上易字第二四七一號
　　上 訴 人
　　即自訴人　乙○○　 原名.
　　被　　告　甲○○　　住新竹.
右上訴人因被告詐欺案件，不服臺灣台北地方法院九十一年度自字第五三一號，中華
民國九十一年八月十四日第一審判決，提起上訴，本院判決如左：
    主  文
上訴駁回。
    理  由
一、自訴意旨略稱：如附件所示；因認被告涉犯詐欺罪嫌云云。
二、本件原判決以自訴人自訴被告甲○○於八十一年間起，至自訴人任職之圓茶藝館
    視廳歌城消費達新台幣二十六萬零九百六十五元，自訴人欲向其請款時，即避不
    見面；因認被告涉犯詐欺罪嫌。經查依自訴人陳稱：圓茶藝館視廳歌城係公司組
    織，伊僅為公司大股東；第查公司的人格與股東是屬各別，公司的權利義務是屬
    於公司本身，而非屬於其構成員的股東；是本件自訴人僅為公司之股東，渠法益
    並無因被告涉犯上開之罪而直接受其侵害，故自訴人並非該等罪之直接被害人，
    依法即不得提起自訴，爰不經言詞辯論，逕為不受理之判決等語。
三、上訴意旨雖稱圓茶藝館視廳歌城係商號組織，自訴人係負責人，為適格之當事人
    ，自得代表圓茶藝館視廳歌城出面提出自訴，原判決未查明圓茶藝館視廳歌城係
    公司或商號，逕為自訴不受理，自有未當云云。
四、惟按犯罪之被害人得提起自訴，刑事訴訟法第三百十九條第一項前段定有明文，
    惟此之被害人係指其法益因他人犯罪而直接受其侵害者而言（最高法院四十二臺
    非一八號判例、六十八年台上字第二一四號判決參照）。又不得提起自訴而提起
    者，應諭知不受理之判決，刑事訴訟法第三百三十四條亦定有明文。本件依自訴
    人所述，被告甲○○係於八十一年十二間至八十二年二月間，在臺北市○○○路
    ○段六十號三樓自訴人所開設之圓茶藝館視聽歌城消費，金額達二十六萬零九百
    六十五元後即避不見面，迨八十二年三月間自訴人欲向被告請款時，被告即避不
    見面等語。經查該圓茶藝館視聽歌城實係公司組織，原名為圓勝實業有限公司，
    後來改為雨軒實業有限公司，自訴人則係擔任公司負責人，此除經自訴人於原審
    自陳：圓茶藝館視廳歌城係公司組織，伊僅為公司大股東等語（原審卷第二十一
    頁）。於本院調查時亦稱：「（你是否於八十一年間開設台北市○○○路○段六
    十號三樓圓茶藝館視聽歌城？）是的。登記為圓勝實業有限公司，登記為餐廳、
    茶葉的業務，實際在經營ＫＴＶ。（你們公司是何時登記？）八十一年登記，八
    十六年解散。我是負責人，曾經因為經營登記業務以外的業務被判刑」等語（本
    院九十一年九月十六日訊問筆錄）。又查自訴人於本院另案九十一年度抗字第三
    四七號詐欺案件調查時亦供稱：「（你是否是圓勝實業有限公司的負責人？）是
    的。後來改為雨軒實業有限公司。我接任時還是圓勝實業有限公司，是後來臨檢
    之後才改名的。我們有去辦理公司名稱變更登記。登記負責人是薛春長，後來我
    接任擔任負責人，八十六年就結束營業了」「公司是八十一年底開始營業」等語
    ，此經本院調閱該案件屬實（見該案件九十一年六月二十四日訊問筆錄）。此外
    ，圓勝實業有限公司曾因違反公司法之規定，經營登記範圍以外之業務，經台
    灣台北地方法院八十三年度易字第二一六四號違反公司法刑事案件於八十三年五
    月三十一日判處負責人即自訴人（當時姓名為蕭秀足）拘役五十日，亦有該案刑
    事判決正本一份附於該案件卷內可按。第查公司的人格與股東是屬各別，公司的
    權利義務是屬於公司本身，而非屬於其構成員的股東；是本件自訴人僅為公司之
    股東，其法益並無因被告涉犯上開之罪而直接受侵害，故自訴人並非該罪之直接
    被害人，依法即不得提起自訴。
五、原審因認本件自訴人並非直接被害人，依法不得提起自訴，而諭知自訴不受理，
    經核尚無不合，自訴人提起上訴，其猶執陳詞認其有權提起自訴，而指摘原判決
    不當，其上訴無理由，爰不經言詞辯論判決駁回。
據上論斷，應依刑事訴訟法第三百六十八條、第三百七十二條，判決如主文。
中      華      民      國    九十一    年     十二     月     十一     日
                            臺灣高等法院刑事第十七庭
                                審判長法  官  陳  正  雄
                                      法  官  許  宗  和
                                      法  官  許  錦  印
右正本證明與原本無異。
不得上訴。
                                      書記官  楊  妙  恩
中      華      民      國     九十一   年     十二     月     十二日
